# 无偿划拨业务

提问人：LUNTUS 时间：2021-11-06 08:05:07
背景：甲公司是集团公司，A公司是集团全资子公司，B公司是A公司的控股子公司，（甲公司和A公司分别持有B公司50%股权，但实际由A公司控制B公司,属于A公司的控股子公司），C公司是B公司的全资子公司。现根据集团公司要求，由A公司无偿划拨部分资产及业务到C公司，该部分资产和业务账面价值 500 万元，评估价值 900 万元。
请教老师：
①上述划拨业务是否构成同一控制下企业合并，划拨的资产是否会新增评估增值部分，相关账务处理的时候是按照账面价值还是按照评估后资产价值入账？，假设按照账面价值入账，账务处理是否为：
A公司账务处理：
借：资本公积（不足冲减时冲减留存收益）
累计折旧
累计摊销
贷：固定资产
无形资产
C公司账务处理：
借：固定资产
无形资产
贷：资本公积
累计折旧
累计摊销
②上述划拨业务中，是否会导致B公司对C公司的长期股权投资产生变化，如果不产生变化，A公司将资产和业务划拨后，在A公司的合并层面相当于减少了划拨资产和业务的50%的权益(被甲集团公司享有了），此部分如何理解
③同时C公司计划引入外部投资者，B公司及外部投资者在C公司的股权占比如何确认，是按照账面价值还是按照评估后公允价值确认？如果按照评估价值确认股权占比，就相当于产生了新的资产，增值部分如何账务处理

回答人：chenyiwei
1 、该事项对划入方C而言构成同一控制下合并。
2 、本案例中的A、B、C最终都是由甲集团全资持有，因此，A划转资产给C时，应按照划出资产的账面价值转为对C的母公司B的追加投资成本，借记“长期股权投资——B”，贷记各项划出资产。作为中间层的B公司应按照划拨资产的账面价值同时借记“长期股权投资——C”和贷记资本公积；
划入方C应按照划转资产的原账面价值借记各项划入资产，贷记资本公积。
3 、在A公司的合并报表层面，如主帖所述，“相当于减少了划拨资产和业务的50%的权益(被甲集团公司享有了）”，应视为A对母公司甲的一项分配，该金额冲减A合并报表层面的资本公积，并增加少数股东权益。
4 、既然C拟引入外部投资者，则需对C进行资产评估，以评估值确定各股东的股权比例。但增值部分在各主体报表中均不体现。